【裁判字號】    97,易,3308
【裁判日期】    980123
【裁判案由】    竊盜
【裁判全文】
臺灣臺北地方法院刑事判決              97年度易字第3308號
公  訴  人  臺灣臺北地方法院檢察署檢察官
被      告  丁○○
輔  佐  人  丙○○
指定辯護人  本院公設辯護人甲○○
上列被告因竊盜案件，經檢察官提起公訴（97年度偵字第23096
號），本院判決如下：
    主  文
丁○○無罪。
    理  由
一公訴意旨略以：被告丁○○基於為自己不法所有之意圖，於民
  國97年10月19日上午9 點5 分左右，前往臺北市中正區○○○
  路○ 段49號地下1 樓臺北捷運地下街爭鮮股份有限公司之壽司
  店（下稱爭鮮壽司店），趁店員不注意之機會，竊取該店所陳
  列價值新臺幣（下同）35元之綜合壽司1 盒，得手後離去該店
  ，並隨即前往隔壁「7-11」便利超商自行拿取免費提供之免洗
  筷，適為爭鮮壽司店店員乙○○發現，追趕至「7-11」便利超
  商攔阻，並報警處理，為警當場自丁○○手上扣得其竊得之爭
  鮮壽司店販售之綜合壽司1 盒。
二被告以外之人於審判外之言詞或書面陳述，除法律有規定者外
  ，不得作為證據，刑事訴訟法第159 條第1 項固有明文；惟被
  告以外之人於審判外之陳述，雖不符同法第159 條之1 至之4
  規定，而經當事人於審判程序同意作為證據，法院審酌該言詞
  陳述或書面陳述作成時之情況，認為適當者，亦得為證據。又
  當事人、代理人或辯護人於法院調查證據時，知有第159 條第
  1 項不得為證據之情形，而未於言詞辯論終結前聲明異議者，
  視為有前項之同意，同法第159 條之5 亦定有明文。本件公訴
  人及被告、輔佐人、辯護人於本院準備程序及審判程序中對於
  本案相關證人於偵查中之證述暨其他相關具傳聞性質之證據資
  料之證據能力，均表示沒有爭執，且迄於言詞辯論終結前亦未
  聲明異議。本院審酌本案證人之陳述及證據資料作成時之情況
  ，核無違法取證或其他瑕疵，認為以之作為證據為適當，前述
  證人於審判外之陳述及相關證據資料，自得做為證據。
三被告雖承認未經爭鮮壽司店店員之同意，擅自拿取該店所陳列
  價值35元之綜合壽司1 盒之行為，但否認有竊盜犯行，辯稱：
  其不是要吃，是全國大展毛病太多，要挑外國人的毛病（本院
  卷第12頁反面），其沒有吃，為何要付錢（偵卷第27頁），要
  當新董事長，外國總裁要其去挑毛病（偵卷第37頁）云云。辯
  護人辯稱：被告於行為時因罹患精神分裂症，已致其辨識能力
  及控制能力均喪失，符合刑法第19條第1 項不罰之規定。
四本院認為：行為時因精神障礙或其他心智缺陷，致不能辨識其
  行為違法或欠缺依其辨識而行為之能力者，不罰，刑法第19條
  第1 項定有明文。本件被告未經爭鮮壽司店店員之同意，擅自
  拿取該店所陳列價值35元之綜合壽司1 盒之事實，除為被告不
  爭執外，並有警員當場自被告手中扣得之壽司1 盒（嗣經爭鮮
  壽司店店員乙○○領回）之照片1 張，及贓物認領保管單1 份
  可證，且與證人即爭鮮壽司店店員乙○○之證言相符，堪認屬
  實。惟經本院將被告送亞東紀念醫院施以精神鑑定結果認為，
  被告於接受鑑定時意識清楚，情緒略焦燥，言語常無法切題，
  內容不連貫，失邏輯，並時有怪異之用詞，形式思考流程鬆散
  ，並有妄想內容，提到自己是「新董事長」，是「開發廠」、
  「設計廠」，記憶力及認知功能不佳，對過往事件描述不清楚
  ，亦無法具邏輯地說明案情經過。臨床表示有情感異常，形式
  思考流程損壞，語言失邏輯、妄想等，且在案發前生活功能已
  嚴重退化，推測係因罹患精神分裂症，且長期缺乏治療，致成
  目前之狀況，其所為本件犯罪行為與妄想有關，整體認知功能
  已嚴重退化，致處理一般生活之能力亦明顯喪失，被告於行為
  時應已因精神障礙致不能辨識行為違法等語，有該院97年12月
  17日減送之精神鑑定報告書可稽（本院卷第26至27頁），參以
  被告於竊取壽司遭證人乙○○攔下後，毫無緊張或誒加掩飾之
  情，反而表現出無所謂之態度，業據證人乙○○於警詢時證述
  甚詳，顯示其並未意識到自己拿取壽司之行為係屬不法，足認
  被告於行為時已因精神障礙致不能辨識行為違法之狀態，且非
  因故意或過失所自行招致，參照前述說明，依刑法第19條第1
  項規定諭知不罰。
五依刑事訴訟法第301條、第19條第1項，判決如主文。
本案經檢察官李建論到庭執行職務
中    華    民    國    98    年    1     月    23    日
                  刑事第十五庭  法  官   邱蓮華
上正本證明與原本無異。
如不服本判決應於收受送達後10日內向本院提出上訴書狀，並應
敘述具體理由；其未敘述上訴理由者，應於上訴期間屆滿後20日
內向本院補提理由書（均須按他造當事人之人數附繕本）「切勿
逕送上級法院」。告訴人或被害人如對於本判決不服者，應具備
理由請求檢察官上訴，其上訴期間之計算係以檢察官收受判決正
本之日期為準。
                                書記官   葉宜玲
中    華    民    國    98    年    1     月    23    日


司法院資訊處製作；財團法人民間司法改革基金會備份。
